臺灣高雄地方法院刑事判決　　　　　　　95年度訴字第3474號
公　訴　人　臺灣高雄地方法院檢察署檢察官
被　　　告　庚○○
上列被告因贓物案件，經檢察官提起公訴（95年度偵字第3775
號），本院合議庭裁定由受命法官獨任進行簡式審判程序，判決
如下：
    主  文
庚○○故買贓物，處有期徒刑參月，減為有期徒刑壹月又拾伍日
，如易科罰金，以銀元參佰元即新臺幣玖佰元折算壹日。緩刑貳
年，並應向國庫支付新臺幣參萬元。
    事  實
一、庚○○明知原車牌號碼H8T-109 號機車係來路不明之贓物（
    係丙○○所有，由丁○○於民國94年11月27日凌晨3 時許，
    在高雄市新興區○○○路與仁愛一街口竊得，經丁○○磨損
    車身及引擎號碼，再以數字模打印車號XVA-163 號機車之引
    擎號碼），竟基於故買贓物之犯意，於94年11月底某日，在
    高雄市鼓山區○○○路176 號丁○○所經營之「車順機車行
    」，以新臺幣9,000 元之代價買受之，丁○○並將該車車牌
    更換為庚○○所有之XVA-163 號車牌。嗣於95年1 月26日下
    午5 時10分許，為警在上開「車順機車行」查獲丁○○竊車
    案件，始循線查獲上情。
二、案經高雄市政府警察局三民第二分局報請臺灣高雄地方法院
    檢察署檢察官偵查起訴。
    理  由
一、訊據被告庚○○對於上開事實均坦承不諱，核與證人即同案
    被告丁○○於於警詢中證述之情節（95年2 月21日調查筆錄
    ，三民第二分局95年2 月28日發文移送卷第15頁；95年偵字
    第3775號偵卷第38頁）大致相符，並有贓物認領保管單1 紙
    （三民第二分局95年1 月27日發文卷第156 頁）、車牌號碼
    H8T-109 號機車之車籍資料1 份，上開贓車之外觀及引擎（
    車身）號碼照片8 張（三民第二分局95年2 月28日發文移送
    卷第107 頁至第110 頁）在卷可稽。是本件事證明確，被告
    之犯行堪以認定，應依法論科。
二、論罪科刑之理由：
（一）核被告庚○○所為，係犯刑法第349 條第2 項之故買贓物
      罪。
（二）被告行為後，如附表所示之刑法規定均經修正，並於95年
      7 月1 日施行。經比較修正前後之規定（新舊條文之對照
      詳如附表），因修正後刑法第33條提高罰金刑之最低刑度
      ，修正後刑法第41條提高易科罰金之折算標準，上開修正
      結果對被告並未較為有利，依刑法第2 條第1 項前段之規
      定，自應以被告行為時法即修正前刑法之規定，為本件被
      告論罪科刑、定易科罰金折算標準之依據。
（三）爰審酌被告故買來歷不明之機車，助長竊盜等財產犯罪，
      增加追查贓物之困難，原不宜輕縱；惟念其犯後坦承犯行
      ，所故買之贓車價值尚非甚鉅，且已由被害人領回，犯罪
      所生危害非重等一切情狀，量處如主文所示之刑，資為懲
      儆。又被告犯罪之時點係在96年4 月24日之前，所犯之罪
      核與中華民國96年罪犯減刑條例第2 條第1 項之規定相符
      ，復無同條例第3 條規定之除外情事存在，應依同條例第
      2 條第1 項第3 款規定減其刑期2 分之1 ，併依修正前刑
      法第41條第1 項前段之規定，諭知易科罰金之折算標準
（四）被告行為後，刑法第74條緩刑之規定亦經修正，並亦於95
      年7 月1 日施行，然緩刑係論罪科刑時為促使行為人將來
      改過遷善，避免再犯所設，乃在評價行為人「裁判時」反
      社會性，具有防衛社會功能而與保安處分具有類似效果，
      與行為之評價應考量行為當時及裁判時之法律秩序有所不
      同，應以裁判時法律決定緩刑宣告與否。因此，犯罪在新
      法施行前，新法施行後，緩刑之宣告，應適用新法第74條
      之規定宣告緩刑及應負之負擔（最高法院95年5 月23日第
      8 次刑事庭會議決議第7 點參照）。查被告未曾因故意犯
      罪受有期徒刑以上刑之宣告，有臺灣高等法院被告前案紀
      錄表1 份在卷可憑。其因一時失慮，致罹刑章，事後已坦
      承犯行，經此刑事追訴、審判程序後，當能知所警惕而無
      再犯之虞，故本院認為所宣告之刑，以暫不執行為適當，
      爰依刑法第74條第1 項第1 款之規定，宣告緩刑2 年，以
      啟自新。復審酌被告之犯罪情節、家境為小康，對檢察官
      請求支付3 萬元予國庫等情均無異議，爰依刑法第74 條
      第2 項第4 款，命被告向國庫支付3 萬元。
三、同案被告丁○○、甲○○另行審結。又同案被告己○○、乙
    ○○○及戊○○○已先行審結。
據上論斷，應依刑事訴訟法第299 條第1 項前段、第273 條之1
第1 項，刑法第349 條第2 項、第74條第1 項第1 款、第2 項第
4 款，修正前刑法第41條第1 項前段，罰金罰鍰提高標準條例第
1 條前段，廢止前罰金罰鍰提高標準條例第2 條，現行法規所定
貨幣單位折算新台幣條例第2 條，中華民國96年罪犯減刑條例第
2 條第1 項第3 款、第7 條，判決如主文。
本案經檢察官辛○○到庭執行職務。
中　　華　　民　　國　　96　　年　　8 　　月　　21　　日
                  刑事第十三庭  法　官  葉啟洲
以上正本證明與原本無異。
如不服本判決應於收受本判決後10日內向本院提出上訴書狀，並
應敘述具體理由，如未敘述上訴理由者，應於上訴期間屆滿後20
日內補提理由書狀於本院（均須按他造當事人之人數附繕本）「
切勿逕送上級法院」。
中　　華　　民　　國　　96　　年　　8 　　月　　22　　日
                                書記官  蔡語珊
附表：
┌──┬───────┬───────┬───────┬────┬────┐
│條號│  舊法規定    │   新法規定   │   比較理由   │比較依據│比較結果│
│    │              │              │              │        │何者對行│
│    │              │              │              │        │為人有利│
├──┼───────┼───────┼───────┼────┼────┤
│33│主刑之種類如下│主刑之種類如下│新法罰金之額度│修正刑法│舊法    │
│    │：            │：            │較舊法增加    │第2條第1│        │
│    │五、罰金：1元 │五、罰金：新台│              │項前段  │        │
│    │    以上。    │    幣1000元以│              │        │        │
│    │（罰金罰鍰提高│    上，以百元│              │        │        │
│    │標準條例第1 條│    計算之。  │              │        │        │
│    │前段規定：依法│              │              │        │        │
│    │律應處罰金、罰│              │              │        │        │
│    │鍰者，就其原定│              │              │        │        │
│    │數額得提高為2 │              │              │        │        │
│    │倍至10倍)     │              │              │        │        │
├──┼───────┼───────┼───────┼────┼────┤
│41I│犯最重本刑為5 │犯最重本刑為5 │新法刪除舊法宣│修正刑法│舊法    │
│    │年以下有期徒刑│年以下有期徒刑│告易科罰金時，│第2條第1│        │
│    │以下之刑之罪，│以下之刑之罪，│，需具備「因身│項前段  │        │
│    │而受6個月以下 │而受6個月以下 │體、教育、職業│        │        │
│    │有期徒刑或拘役│有期徒刑或拘役│或家庭之關係或│        │        │
│    │之宣告，因身體│之宣告者，得以│其他正當事由，│        │        │
│    │、教育、職業、│新臺幣1000元、│，執行顯有困難│        │        │
│    │家庭之關係或其│2000元或3000元│者」之限制，似│        │        │
│    │他正當事由，執│折算1日，易科 │以新法對行為人│        │        │
│    │行顯有困難者，│罰金。但確因不│有利；惟觀今司│        │        │
│    │得以1元以上3元│執行所宣告之刑│法實務對於被害│        │        │
│    │以下折算1日， │，難收矯正之效│人是否宣告得易│        │        │
│    │易科罰金。但確│，或難以維持法│科罰金，實無以│        │        │
│    │因不執行所宣告│秩序者，不在此│「因身體、教育│        │        │
│    │之刑，難收矯正│限。          │ 、職業或家庭 │        │        │
│    │之效，或難以維│              │之關係或其他正│        │        │
│    │持法秩序者，不│              │當事由，執行顯│        │        │
│    │在此限。      │              │有困難者」等情│        │        │
│    │(罰金罰緩提高 │              │情狀為考量。而│        │        │
│    │標準條例第2條 │              │易科罰金折算標│        │        │
│    │前段：依刑法第│              │準已由銀元100 │        │        │
│    │41條易科罰金或│              │、200、300元即│        │        │
│    │第42條第2項易 │              │新台幣300、600│        │        │
│    │服勞役者，均就│              │、900元，提高 │        │        │
│    │其原定數額提高│              │為以新台幣1000│        │        │
│    │為100倍折算1日│              │元、2000元、  │        │        │
│    │)             │              │3000元折算1日 │        │        │
│    │              │              │，綜合觀之，舊│        │        │
│    │              │              │法對行為人較為│        │        │
│    │              │              │有利。        │        │        │
└──┴───────┴───────┴───────┴────┴────┘
附錄本判決論罪之法條：
刑法第349條
  收受贓物者，處 3 年以下有期徒刑、拘役或 5 百元以下罰金
  。
  搬運、寄藏、故買贓物或為牙保者，處 5 年以下有期徒刑、
  拘役或科或併科1 千元以下罰金。
  因贓物變得之財物，以贓物論。
